臺灣高雄地方法院刑事判決　　　　　　　96年度易字第1379號
公　訴　人　臺灣高雄地方法院檢察署檢察官
被　　　告　甲○○
上列被告因業務侵占案件，經檢察官提起公訴（96年度偵字第74
92號），嗣被告於本院準備程序中就被訴事實為有罪之陳述，經
告知簡式審判程序意旨，並聽取公訴人及被告之意見後，本院合
議庭裁定由受命法官獨任依簡式審判程序審理，判決如下：
    主  文
甲○○連續犯業務侵占罪，處有期徒刑拾月，減為有期徒刑伍月
，如易科罰金以銀元參佰元即新臺幣玖佰元折算壹日；又犯業務
侵占罪，處有期徒刑陸月，減為有期徒刑月，如易科罰金，以
新臺幣壹仟元折算壹日；又犯業務侵占罪，處有期徒刑陸月，減
為有期徒刑月，如易科罰金，以新臺幣壹仟元折算壹日。應執
行有期徒刑拾月，如易科罰金，以銀元參佰元即新臺幣玖佰元折
算壹日。
    事  實
一、甲○○自民國93年11月間某日起至95年8 月14日止，任職於
    址設台北市大安區市○○道○段24號1 樓「古今傳播股份有
    限公司」（下稱古今傳播公司），擔任廣告業務專員，負責
    招攬客戶，締結廣告託播契約及收取廣告費用等職務，為從
    事業務之人。嗣於95年間，因其友人生意失敗，週轉不靈而
    向地下錢莊欠有大筆債務，詎甲○○為籌錢助友人度過難關
    ，竟為下列犯行：(一)基於意圖為自己不法所有之概括犯意，
    連續於附表一所示之時間，將向如附表一所示公司之客戶所
    收取之廣告費，總計共新臺幣（下同）元，以變易持有為所
    有之意思，予以侵占入己；(二)分別基於意圖為自己不法所有
    之犯意，於附表二所示之時間，將向如附表二所示之客戶所
    收取之管理費，均以變易持有為所有之意思，而予以侵占入
    己。嗣因古今傳播公司察覺有異，向甲○○詢問，始悉上情
    。
二、案經古今傳播公司訴由臺灣高雄地方法院檢察署檢察官偵查
    起訴。
    理  由
一、本件被告甲○○所犯為死刑、無期徒刑或最輕本刑為3 年以
    上有期徒刑以外之罪，其於準備程序中就被訴事實為有罪之
    陳述，經法官告知簡式審判程序之旨，並聽取公訴人及被告
    之意見後，依刑事訴訟法第273 條之1 第1 項規定，裁定由
    受命法官獨任進行簡式審判程序，合先敘明。
二、上開事實，業據被告於偵查及本院審理時供認不諱，核與證
    人即告訴人古今傳播公司代表人張學聰於偵訊中指訴情節相
    符，復有勞工保險加保申報表、全民健康保險加保申報表、
    古今傳播公司人事資料卡各1 紙、廣告合約書4 份，有線電
    視廣告託播單8 紙，及國泰世華商業銀行三民分行支票影本
    、客戶黃紹庭出具之支付證明、客戶昌一汽車當舖之請款單
    、客戶太平洋傢俱、宏科企業社之簽收證明文件各1 紙，在
    卷可資佐證，足認被告自白核與事實相符。本件事證明確，
    被告上開業務侵占，均堪認定。
三、論罪科刑：
  (一)按行為後法律有變更者，適用行為時之法律，但行為後之法
    律有利於行為人者，適用最有利於行為人之法律，係為現行
    刑法第2 條第1 項所明文。此條規定乃與刑法第1 條罪刑法
    定主義契合，係規範行為後法律變更所生新舊法律比較適用
    之準據法，並無新舊法比較之問題，應一律適用裁判時之現
    行刑法第2 條規定以決定適用之刑罰法律，先予辨明。又本
    次刑法修正之比較新舊法，應就罪刑有關之共犯、未遂犯、
    想像競合犯、牽連犯、連續犯、結合犯，以及累犯加重、自
    首減輕暨其他法定加減原因（如身分加減）與加減例等一切
    情形，綜其全部罪刑之結果而為比較；且易科罰金之折算標
    準，新法施行後，亦應依新法第2 條第1 項之規定，適用最
    有利於行為人之法律，最高法院95年度第8 次刑庭會議決議
    可資參照。查被告於附表一所示犯罪行為後，如附表三所示
    之相關法律均業經變更，並俱於95年7 月1 日施行，玆經整
    體比較結果，裁判時法並未較為有利，從而依刑法第2 條第
    1 項規定，附表一所示犯行，自應適用各該行為時法，亦即
    修正前法至明。是核被告附表一所為，均係犯刑法第336 條
    第2 項之業務侵占罪。且附表一所示三次業務侵占犯行，時
    間緊接，方法相同，所犯係構成要件相同之罪名，顯係基於
    概括犯意反覆為之，應依修正前刑法第56條連續犯之規定論
    以一罪，並加重其刑。
  (二)另核被告就附表二所為，均係犯刑法第336 條第2 項之業務
    侵占罪。
  (三)被告所犯上開3 罪間，犯意個別，行為互異，應予分論併罰
    。爰審酌被告係從事業務之人，本應忠於職守，僅因朋友週
    轉不靈，竟利用職務上機會，將其業務上所收取之款項侵吞
    入己，且迄今仍未與告訴人達成和解，亦未償還所侵占之款
    項，實不宜寬貸，惟念其犯後坦承犯行，態度尚佳，及其犯
    罪手段、侵占之金錢數額等一切情狀，分別量處如主文所示
    之刑，以資懲儆。又本件被告犯罪時間，均在96年4 月24日
    以前，均合於中華民國96年罪犯減刑條例所定減刑條件，均
    應依該條例第2 條第1 項第3 款規定減其宣告刑二分之一，
    並均依同條例第9 條規定，分別諭知易科罰金之折算標準。
    末為被告定其應執行之刑，及參照刑法施行法第3 條之1規
    定，諭知易科罰金之折算標準（最高法院84年度台非字第45
    2 號判決及臺灣高等法院暨所屬法院95年5 月4 日座談會決
    議意旨參照）。
據上論斷，依刑事訴訟法第273 條之1 第1 項、第299 條第1 項
前段，刑法第2 條第1 項前段、第336 條第2 項、第41條第1 項
前段，修正前刑法第41條第1 項前段、第2 項、第51條第5 款，
刑法施行法第1 條之1 、第3 條之1 ，罰金罰鍰提高標準條例第
1 條前段、第2 條（現已刪除），中華民國96年罪犯減刑條例第
2 條第1 項第3 款、第7 條、第9 條、第10條第1 項，判決如主
文。
本案經檢察官乙○○到庭執行職務。
中　　華　　民　　國　　96　　年　　7 　　月　　30　　日
                  刑事第十一庭    法　官  林揚奇
以上正本證明與原本無異。
如不服本判決應於收受本判決後10日內向本院提出上訴書狀，並
應敘述具體理由，如未敘述上訴理由者，應於上訴期間屆滿後20
日內補提理由書狀於本院（均須按他造當事人之人數附繕本）「
切勿逕送上級法院」。
中　　華　　民　　國　　96　　年　　7 　　月　　30　　日
   　　　　　　　　　　　　　　　 書記官  于耀文
附表一：
 ┌───┬────────┬──────┬──────────┐
 │編號  │  客戶名稱      │ 收款日期   │廣告費用（新台幣）  │
 ├───┼────────┼──────┼──────────┤
 │ 1    │宏科企業社      │95年3月7日  │288,000元           │
 ├───┼────────┼──────┼──────────┤
 │ 2    │太平洋傢俱      │95年4月8日  │230,000元           │
 ├───┼────────┼──────┼──────────┤
 │ 3    │台灣渥夫家具有限│95年6月25日 │52,500元            │
 │      │公司            │            │                    │
 └───┴────────┴──────┴──────────┘
附表二：
 ┌───┬────────┬──────┬──────────┐
 │編號  │  客戶名稱      │ 收款日期   │廣告費用（新台幣）  │
 ├───┼────────┼──────┼──────────┤
 │ 1    │黃紹庭          │95年7 月18日│40,000元            │
 ├───┼────────┼──────┼──────────┤
 │ 2    │昌一汽車當舖    │95年8 月1 日│85,000元            │
 └───┴────────┴──────┴──────────┘
附表三：
┌──────┬─────────────┬─────────────┬─────────────┬────┐
│相關變更條文│行為時法（下稱舊法）之內容│裁判時法（下稱新法）之內容│比  較  理  由            │備    註│
├──────┼─────────────┼─────────────┼─────────────┼────┤
│刑法第33條第│罰金：（銀元）1 元以上。  │罰金：新臺幣1,000 元以上，│罰金刑之下限，由銀元10元（│舊法有利│
│5 款：罰金刑│                          │以百元計算之。            │經提高）即新臺幣30元，提高│於被告  │
│下限變更    │                          │                          │為新臺幣1,000 元          │        │
│            │                          │                          │                          │        │
│            │                          │                          │                          │        │
├──────┼─────────────┼─────────────┼─────────────┼────┤
│【連續犯之刪│連續數行為而犯同一罪名者，│刪除。                    │新法將連續犯之規定刪除後，│舊法有利│
│除】刑法第56│以一罪論。但得加重其刑二分│                          │除非符合「接續犯」或「包括│於被告  │
│條          │之一。                    │                          │一罪」之情形，可認構成單一│        │
│            │                          │                          │犯罪外，均應認係數罪併罰。│        │
│            │                          │                          │是此刪除雖非犯罪構成要件之│        │
│            │                          │                          │變更，但顯已影響行為人刑罰│        │
│            │                          │                          │之法律效果，自屬法律有變更│        │
│            │                          │                          │。                        │        │
├──────┼─────────────┼─────────────┼─────────────┼────┤
│【易科罰金折│犯最重本刑為5 年以下有期徒│犯最重本刑為5 年以下有期徒│易科罰金折算標準由銀元300 │舊法有利│
│算標準變更】│刑以下之刑之罪，而受6 個月│刑以下之刑之罪，而受6 個月│元即新臺幣900 元，提高為以│        │
│修正前刑法第│以下有期徒刑或拘役之宣告…│以下有期徒刑或拘役之宣告者│新臺幣1000元、2000元或3000│        │
│41條第1 項前│得以（銀元，下同）1 元以上│，得以新臺幣1000元、2000元│元折算1 日。              │        │
│段、修正前罰│3 元以下折算1 日，易科罰金│或3000元折算1 日，易科罰金│                          │        │
│金罰鍰提高標│。依刑法第41條易科罰金…就│。                        │                          │        │
│準條例第2 條│其原定數額提高為100 倍折算│                          │                          │        │
│→現行刑法第│1 日；法律所定罰金數額未依│                          │                          │        │
│41條第1 項前│本條例提高倍數，或其處罰法│                          │                          │        │
│段          │條無罰金刑之規定者，亦同。│                          │                          │        │
├──────┼─────────────┼─────────────┼─────────────┼────┤
│【定執行刑之│宣告多數有期徒刑者，於各  │宣告多數有期徒刑者，於各  │修正後之定應執行刑最高度較│舊法有利│
│最高度】刑法│刑中之最長期以上，各刑合併│刑中之最長期以上，各刑合併│高，對被告不利。          │於被告  │
│第51條第5款 │之刑期以下，定其刑期。但不│之刑期以下，定其刑期。但不│                          │        │
│            │得逾20年。                │得逾30年。                │                          │        │
├──────┼─────────────┴─────────────┴─────────────┴────┤
│整體比      │舊法有利於被告                                                                              │
│較結果      │                                                                                            │
└──────┴──────────────────────────────────────────────┘
附錄本判決論罪之法條：
中華民國刑法第336條第2項
(公務公益侵占罪、業務侵占罪)
對於業務上所持有之物，犯前條第1 項之罪者，處6 月以上5 年
以下有期徒刑，得併科3 千元以下罰金。
